【裁判字號】    95,聲判,17
【裁判日期】    950731
【裁判案由】    聲請交付審判
【裁判全文】
臺灣板橋地方法院刑事裁定              95年度聲判字第17號
聲  請  人  甲○○
代  理  人  郭彊平  律師
被      告  乙○○
上列聲請人因被告涉嫌過失傷害案件，不服臺灣高等法院檢察署
９５年度上聲議字第６６５號駁回再議之處分〔原不起訴處分案
號：臺灣板橋地方法院檢察署９４年度偵字第２０９９９號〕，
聲請交付審判。本院裁定如下：
    主  文
聲請駁回。
    理  由
甲、按告訴人不服上級法院檢察署檢察長或檢察總長認再議為無
    理由而駁回之處分者，得於接受處分書後十日內委任律師提
    出理由狀，向該管第一審法院聲請交付審判。法院認為交付
    審判之聲請不合法或無理由者，應駁回之，刑事訴訟法第２
    ５８條之１、２５８條之３第２項前段，分別定有明文。
乙、聲請意旨略以：〔一〕原檢察官未至現場履勘調查，以查被
    告確因他車阻擋未能注意告訴人，高檢署復未發回續行偵查
    ，顯未斟酌是項不利被告之事證。〔二〕一般自小客車高度
    僅有１２０公分上下，而聲請人之身高約有１６５公分左右
    ，被告與聲請人間之視線，不致因路旁停放該自小客車而受
    阻。臺灣高等法院檢察署既認被告已超出併排車輛駛至告訴
    人身前，其視線受該自小客車影響，復認被告之右側視線遭
    他車阻擋，貳者顯有矛盾。〔三〕被告既陳稱：「伊見告訴
    人目光看興南路的方向，並未看伊來車」等語，其視線顯未
    遭他車阻擋。〔四〕案發之際，告訴人受有「左腳趾骨骨折
    及右腳踝扭傷」。若如臺灣高等法院檢察署處分書所言「在
    被告車輛『已駛至聲請人〔即告訴人〕身前』時，聲請人『
    剛跨步』橫越馬路，且被告車速約２０公里，第一次撞擊部
    位在右前輪處、車輛右前葉子板有損。」。則告訴人所受傷
    勢當係「剛跨步」腳之小腿及膝蓋部位，且為撞擊而生之傷
    。〔五〕就「物體運動時之物理特性」言之，被告所駕車輛
    動能大於「剛跨步」之告訴人，若告訴人突自被告右側竄出
    ，必往身體後方或汽車後方摔倒，絕無左腳遭車輛輾壓、他
    處無傷之理等由，聲請裁定交付審判。
丙、按刑事訴訟法第２５８條之１規定告訴人得向法院聲請交付
    審判，係對於「檢察官不起訴或緩起訴裁量權」制衡之一種
    外部監督機制，法院僅就檢察官所為不起訴或緩起訴之處分
    是否正確加以審查，以防止檢察機關濫權，依此立法精神，
    同法第２５８條之３第３項規定法院審查聲請交付審判案件
    時「得為必要之調查」，其調查證據之範圍，自應以偵查中
    曾顯現之證據為限；而同法第２６０條對於不起訴處分已確
    定或緩起訴處分期滿未經撤銷者得再行起訴之規定，其立法
    理由說明該條所謂不起訴處分已確定者，包括「聲請法院交
    付審判復經駁回者」之情形在內，是前述「得為必要之調查
    」，其調查證據範圍，更應以偵查中曾顯現之證據為限，不
    得就告訴人新提出之證據再為調查，亦不得蒐集偵查卷以外
    之證據，否則，將與刑事訴訟法第２６０條之再行起訴規定
    ，混淆不清，亦將使法院僭越檢察官之職權，而有回復「糾
    問制度」之虞；且法院裁定交付審判，即如同檢察官提起公
    訴使案件進入審判程序，是法院裁定交付審判之前提，必須
    偵查卷內所存證據已符合刑事訴訟法第２５１條第１項規定
    「足認被告有犯罪嫌疑」而檢察官應提起公訴之情形，亦即
    該案件已經跨越起訴門檻，否則，縱或法院對於檢察官所認
    定之基礎事實有不同之判斷，但如該案件仍須另行蒐證偵查
    始能判斷應否交付審判者，因交付審判審查制度並無如同再
    議救濟制度得為發回原檢察官續行偵查之設計，法院仍應依
    同法第２５８條之３第２項前段之規定，以聲請無理由而裁
    定駁回。
丁、經調閱本案偵查卷〔含臺灣板橋地方法院檢察署９４年度發
    查字第１８６４號、９４年度他字第４９５５號、９４年度
    偵字第２０９９９號〕，核閱後，認聲請人聲請將本案交付
    審判，為無理由，茲析述如后：
    壹、編查全部卷證，本案曾於偵查中顯現之證據，有：〔一
        〕告訴人即聲請人之指訴。〔二〕國防大學國防醫學院
        三軍總醫院附設民眾診療服務處診斷證明書〔附９４年
        度發查字第１８６４號卷第２頁、９４年度他字第４９
        ５５號卷第５頁〕。〔三〕臺北縣政府警察局中和分局
        道路交通事故談話紀錄表、道路交通事故調查表道路交
        通事故現場圖、道路交通事故調查報告表〔附９４年度
        他字第４９５５號卷第１３頁至第１８頁〕。〔四〕臺
        北縣政府警察局中和分局道路交通事故當事人酒精測定
        紀錄表〔附同上偵卷第１９頁〕。〔五〕調解不成立證
        明書〔附同上偵卷第２２頁〕。〔六〕本件道路交通事
        故照片〔附同上偵卷第２３頁至第２７頁〕。〔七〕臺
        北縣政府警察局道路交通事故初步分析研判表〔附同上
        偵卷第３５頁、第３７頁〕。〔八〕臺灣省臺北縣車輛
        行車事故鑑定委員會北縣鑑字第９４１２７９號鑑定意
        見書〔附同上偵卷第４２頁、第４３頁〕。〔九〕證人
        林木松之證述〔參見同上偵卷第５１頁、第５２頁〕。
        〔十〕證人陳克璋之證述〔參見同上偵卷第５１頁、第
        ５２頁〕。〔十一〕證人李晟華之證述〔參見同上偵卷
        第６３頁至、第６４頁〕。
    貳、按「告訴人之告訴，係以使被告受刑事訴追為目的，是
        其陳述是否與事實相符，仍應調查其他證據以資審認。
        」〔最高法院５２年台上字第１３００號判例意旨〕。
        查：
        一、刑事訴訟法所稱無庸舉證之「公眾週知之事實」，
            係指具有通常知識經驗之一般人所通曉且無可置疑
            而顯著之事實而言，如該事實非一般人所知悉或並
            非顯著或尚有爭執，即與公眾週知事實之性質，尚
            不相當，自仍應舉證證明，始可認定〔最高法院８
            ６年台上字第６２１３號判例意旨〕。聲請意旨謂
            『一般自小客車高度僅有１２０公分上下，而聲請
            人之身高約有１６５公分左右』云云，非「公眾週
            知之事實」，究聲請人所據為何而云然？其據之推
            衍臺灣高等法院檢察署據以處分之理由失當云云，
            疑係推測理想之詞。不足據之認告訴人指訴被害情
            節與事實相符。
        二、告訴人於警詢時訴稱：「肇事前，我從華新街１５
            號商店內走出來，準備穿越道路到對面去，當我走
            到商店門口處，當時我有停下來，並『查看左右方
            有無來車』，『我確定雙向無來車』，我正準備跨
            出去時，突然有一部自小客車從我左方行駛而來，
            直接朝我左腳壓過去，．．．」〔參見９４年度他
            字第４９５５號卷第１４頁〕；被告於警詢時則供
            述：「．．．突然有一名行人〔指告訴人〕撞上我
            的車輛右邊後視鏡，『我眼睛看到他〔告訴人〕時
            』，他〔告訴人〕的頭面向興南路，．．．」〔參
            見９４年度他字第４９５５號卷第７頁〕；據告訴
            人、被告上揭供述以觀，於本件事故生『前』，告
            訴人不見被告來車，被告則不見告訴人。參酌證人
            李晟華結證略以：案發之際確有壹部深色車子停放
            於伊店門前，而該部車輛係與伊店門口之變電箱併
            排停放等語〔參見９４年度他字第４９５５號卷第
            ６４頁〕。據此，告訴人與被告間，應係因上開『
            深色車輛暨變電箱』阻隔，致告訴人不見被告來車
            ，乃於警詢時虛稱：『確定雙向無來車』。被告供
            述全意旨係指渠見告訴人『頭面向興南路』之際，
            已在系爭車禍生之『後』；聲請人據『被告見告訴
            人目光看興南路方向』壹端，指摘被告之視線未遭
            他車阻擋，核非可採。又告訴人自己於案發之際，
            既因他車阻隔而不見被告來車，顯見被告之視線同
            遭阻隔，似此情節，焉得苛責被告謂其未注意車前
            狀況？
        四、臺灣高等法院檢察署處分書理由四─２，原文係：
            「．．．，而被告所陳：聲請人〔指告訴人〕係撞
            上伊車輛的右邊後視鏡等語，係為證明聲請人橫越
            馬路之『時間點』，係在被告車輛已駛至聲請人身
            前時，聲請人疏未注意，而仍向前跨步橫越馬路之
            事實，另參閱卷附交通事故照片編號２所示被告車
            輛右前葉子版受損情形〔參同上卷宗第２３頁〕及
            被告事發後之下午５時５０分供陳：第一次撞擊部
            位在伊右前車輪處等語〔參同上卷第１３頁〕，可
            證聲請人係在被告車輛『已駛至聲請人身前時』，
            聲請人仍向前跨步橫越馬路之事實，．．」。上開
            理由旨在說明認定本件車禍肇因於「聲請人在被告
            車輛『已駛至聲請人身前時』，仍向前跨步橫越馬
            路」之事實。本件聲請意旨關於乙─〔四〕部份，
            聲請人旨在爭執否認臺灣高等法院檢察署所持上開
            理由。然，僅據告訴人之爭執否認斯點，不足以認
            定告訴意旨與事實相符，關於被告何以有過失責任
            ，仍待積極確切之事證證明之；細索之，本件車禍
            發生後，被告車輛之右前葉子版受損〔參見９４年
            度他字第４９５５號卷第２３頁〕，該「右前葉子
            版」受損部份，位置『高於』右前輪，如何能致告
            訴人之「小腿」及「膝蓋」部位成『撞擊傷』？至
            被告所供：第一次撞擊部位在伊右前車輪處等語，
            執與告訴人所訴「乙○○所駕駛的自小客車右前輪
            不慎『壓到』我的左腳掌，．．．」〔參見９４年
            度他字第４９５５號卷第１１頁〕，貳者互核之，
            並參照告訴人「左腳第一近端趾骨骨折」〔參見同
            上卷第５頁附診斷證明書〕等情斟之，被告所言「
            右前輪撞擊」，告訴人所言「右前輪『壓到』」，
            實係指涉相同之車禍情節，殊不宜以用詞不同，即
            據之推衍為被告所言之「右前輪撞擊」應致告訴人
            之「小腿」及「膝蓋」部位成『撞擊傷』，復據之
            指摘臺灣高等法院檢察署所執上揭理由失當。
        五、告訴人提出之驗傷診斷書載明其所受傷勢係「左腳
            第一近端趾骨骨折」、「右踝扭傷」，此有診斷書
            足參〔附９４年度他字第４９５５號卷第１１頁〕
            。據上揭傷勢斟之，告訴人並非雙足之足掌同遭輾
            壓。據其單足遭輾壓成傷斟之，益見告訴人於案發
            之際係於『行進中』，致其前行之左足掌受如上之
            傷。再如前述，案發之際，告訴人與被告間，受上
            開『深色車輛暨變電箱』阻隔，致告訴人與被告兩
            不相見，則告訴人突前行出現於被告之車道，實與
            「竄出」無異。臺灣高等法院檢察署處分書五所言
            「聲請人．．．突自被告之右側『竄出』」等語，
            亦僅在敘明上情；聲請人即告訴人謂：『若告訴人
            突自被告右側竄出，必往身體後方或汽車後方摔倒
            』等情，非得據為有利之論據。
        六、臺灣省臺北縣區車輛行車事故鑑定委員會就本件事
            故固提出鑑定意見謂：「行人李秀鈴未依規定走行
            人穿越道過馬路，且未讓車道上行駛車輛先行，為
            肇事主因。」、「乙○○駕駛自用小客車，『未注
            意車前狀況』為肇事次因」，此有同委員會９４年
            １０月１１日北縣鑑字第０９４５１８１２７９號
            鑑定意見足稽〔附９４年度他字第４９５５號卷第
            ４１頁至第４３頁〕。然同委員會鑑定時，證人李
            晟華『尚未』到場結證，致未執李晟華結證情節供
            鑑定參考，所據之『現場圖』復未將阻隔雙方視線
            『深色車輛暨變電箱』繪入〔參見同上卷第１５頁
            〕，致同委員會認被告有「未注意車前狀況」之過
            失。原檢察官暨臺灣高等法院檢察署檢察官綜合全
            案事證，認被告無斯項過失，經核，並無違誤，本
            院同此認定，尤以告訴人於案發之際，亦不見被告
            來車斟之，上情明甚。
        七、至聲請交付審判意旨另以『原檢察官未至現場履勘
            調查，以查被告確因他車阻擋未能注意告訴人通行
            』、『高檢署復未發回續行偵查』壹節。查告訴人
            於偵查中，並未聲請公訴人至現場履勘為本案證據
            方法，即屬未經顯現於偵查卷之證據，無從據是項
            不存在之證據為有利不利之論據；其餘前列各證據
            方法，不足以認被告有「未注意車前狀況」之過失
            ，無以佐證告訴意旨與事實相符。聲請人聲請將交
            付審判，為無理由，應予駁回。
戊、依刑事訴訟法第２５８條之３第２項前段，裁定如主文。
中    華    民    國    95    年     7    月    31    日
                  刑事第一庭  審判長法  官  鄭水銓
                                    法  官  廖怡貞
                                    法  官  陳福來
以上正本證明與原本無異。
不得抗告。
                                    書記官  林兆嘉
中    華    民    國    95    年     7    月    31    日


司法院資訊處製作；財團法人民間司法改革基金會備份。
